臺灣高雄地方法院民事判決　　　　　　　93年度訴字第2292號
原　　　告　朝毅機械有限公司
法定代理人　己○○
訴訟代理人　丙○○
　　　　　　甲○○
　　　　　　戊○○○
被　　　告　公志營造股份有限公司
法定代理人　丁○○
訴訟代理人　乙○○
上列當事人間清償債務事件，本院於民國94年4月28日言詞辯論
終結，判決如下：
  主      文
被告應給付原告新台幣參拾參萬伍仟玖佰參拾貳元，及自民國九
十三年七月二十九日起至清償日止按年息百分之五計算之利息。
訴訟費用由被告負擔。
本判決得假執行。但被告以新台幣參拾參萬伍仟玖佰參拾貳元為
原告預供擔保，得免為假執行。
  事實及理由
一、程序部分
（一）本件被告經合法通知，未於言詞辯論期日到場，核無民事
      訴訟法第386 條各款所列情形，爰依原告聲請，由其一造
      辯論而為判決。
（二）按訴狀送達後，原告不得將原訴變更或追加他訴，但擴張
      或減縮應受判決事項之聲明者，不在此限。民事訴訟法第
      255 條第1 項第3 款定有明文。查原告聲請發支付命令請
      求被告給付新台幣（下同）569,032 元及相關利息，支付
      命令送達後，被告聲明異議視為起訴，嗣於民國94年4 月
      28日言詞辯論期日，原告減縮應受判決事項之聲明如主文
      第1 項所示之金額，依前開規定，其減縮訴之聲明，應屬
      合法。
二、原告主張：被告於92年11月20日向原告承租吊車等機具，作
    為台灣高鐵烏日維修廠基樁工程工地使用，兩造並約定租滿
    1 個月計價請款1 次，機具運費及組、拆裝費用由被告負擔
    。前開機具自92年11月23日起陸續交付被告使用，至93年 1
    月9 日交還，機具租金共計2,778,299 元（含運費233,100
    元），經兩造結算後，租金總額折算為1,635,932 元，原告
    另不再向被告請求運費。被告前後支付租金50萬元、60萬元
    及20萬元，合計130 萬元，尚有335,932 元未給付，爰依機
    具租賃契約（下稱系爭租約）之法律關係請求被告給付等語
    ；並聲明：(一)如主文第1 項所示。(二)願供擔保請准宣告假執
    行。
二、被告雖未於言詞辯論其日到場，惟其於準備程序期日則以：
    兩造機具之租金經結算後之金額固為1,635,932 元，惟經被
    告前後支付50萬元、60萬元及20萬元，合計130 萬元後，原
    告已經同意尾款335,932 元不再向被告請求，原告之租金債
    權已經消滅等語，資為抗辯；並聲明：原告之訴駁回。
三、兩造不爭執事項如下：
(一)、兩造於92年11月20日簽定機具租賃契約書，由被告向原告承
    租吊車等機具，原告自92年11月23日起陸續交付機具予被告
    ，前開機具於93年1 月9 日返還原告。
(二)、全部租金總額由原告員工戊○○○初算為2,778,299 元，經
    戊○○○與被告員工乙○○結算，將租金總額折算為1,635,
    932 元，被告先後支付50萬元、60萬元及20萬元，其中之60
    萬元及20萬元是原告員工陳正木於93年1 月25日前往台中收
    取，被告共支付合計130 萬元。
(三)、依系爭租約之約定，載運機具之運費本應由被告負擔，由原
    告計算之運費共233,100 元，經兩造結算後，原告不再向被
    告請求。
四、依兩造之主張及陳述，本件之爭點為：原告是否同意於被告
    支付前開130 萬元之租金後，不再向被告請求其餘之335,93
    2 元租金？按當事人主張有利於己之事實，就其事實有舉證
    之責任，民事訴訟法第277 條定有明文。又事實有常態與變
    態之分，其主張常態事實者無庸負舉證責任，反之，主張變
    態事實者，則須就其所主張之事實負舉證責任（最高法院86
    年度台上字第891 號裁判參照）。本件兩造不爭執經結算之
    租金為1,635,932 元，被告已經支付130 萬元，尚有335,93
    2 元未清償，故原告主張被告應給付前開金額屬常態事實，
    被告抗辯原告已經免除前開債務，則為變態事實，且為原告
    所否認，依前開裁判意旨，自應由被告舉證證明原告已經免
    除前開債務。經查：
(一)、證人即被告經理陳清坤固證稱：被告交還機具後，公司核定
    要以60萬元支付尾款，伊開立面額60萬元之個人支票到到烏
    日交付乙○○，經乙○○與原告電話聯繫，原告不接受以60
    萬元結清，伊請乙○○以電話與原告協調，另伊打電話到高
    雄給公司老闆，老闆說再多付10萬元，原告還是不接受。後
    來乙○○再與原告電話協調，乙○○向伊表示原告除原本之
    60萬元外，另要求再多付20萬元結清，老闆同意後，伊另開
    1 張20萬元支票交給乙○○，乙○○有說原告要派人來拿支
    票等語（見本院卷第127 頁）。是依證人陳清坤所述，關於
    租金尾款之協調係由原告與乙○○於電話中協調，證人並未
    實際以電話與原告協調，協調之結果係透過乙○○告知，非
    親自聽聞，而乙○○係代表被告與原告結算租金之人，具有
    利害關係，則乙○○告知之內容是否屬實，已非無疑，因此
    ，尚難以陳清坤之證詞而為被告有利之認定。
(二)、證人即原告員工陳正木證稱：其於93年1 月間代表原告前往
    台中向被告收取租金，收了2 張支票，老闆娘戊○○○交代
    其去收支票，並未做任何指示。到了台中工地後，被告員工
    確認其身分無誤，就把支票交予其，被告該位交付支票之員
    工並未說支付如支票金額之租金後，全部租金就支付完畢的
    話，其簽收後就離開，前後大約10分鐘等語（見本院卷第13
    7 至138 頁）。另證人即原告法定代理人配偶戊○○○證稱
    ：其計算之租金（含運費）總額含稅為2,778,299 元，經與
    乙○○結算，因乙○○表示公司經營虧本，故原告不再請求
    運費233,100 元，最後結算金額含稅為1,635,932 元，被告
    前後支付50萬元、20萬元及60萬元，其餘335,932 元租金尚
    未支付等語（見本院卷第113 至115 頁）。是依證人陳正木
    、戊○○○所言，原告並未免除被告租金尾款之義務，故被
    告尚無法證明原告確實同意於陳正木收取支票後，其餘租金
    即免為給付之情。
(三)、綜上，被告既無法舉證證明原告就335,932 元租金尾款不再
    向被告請求，依前開說明，應就租金尾款付清償之責。從而
    ，原告依機具租賃契約之法律關係請求被告給付前開尾款，
    及自支付命令送達之翌日即93年7 月29日起至清償日止按年
    息5%計算之利息，為有理由，應予准許。
五、本判決所命給付之金額未逾50萬元，應依職權宣告假執行。
    被告未為提供擔保免為假執行之聲請，由本院依職權宣告被
    告預供擔保如主文第3項後段所示之金額，免為假執行。
六、結論：原告之訴為有理由，依民事訴訟法第78條、第389 條
    第1 項第5 款、第392 條第2 項，判決如主文。
中　　華　　民　　國　　94　　年　　5 　　月　　12　　日
                  民事第五庭
                      審判長法  官  陳嘉惠
                            法  官  秦慧君
                            法  官  方錦源
正本係照原本作成。
如不服本判決，應於送達後20日內，向本院提出上訴狀（須附繕
本）。
中　　華　　民　　國　　94　　年　　5 　　月　　12　　日
                            書記官　邱靜銘
